【裁判字號】    98,交訴緝,8
【裁判日期】    980930
【裁判案由】    公共危險等
【裁判全文】
臺灣板橋地方法院刑事判決             98年度交訴緝字第8號
公  訴  人  臺灣板橋地方法院檢察署檢察官
被      告  甲○○
                   （另案在臺灣臺北監獄臺北分監執行中）
上列被告因公共危險等案件，經檢察官提起公訴（97年度調偵字
第1238號），因被告於本院準備程序中為有罪之陳述，經合議庭
裁定由受命法官獨任進行簡式審判程序，判決如下：
    主  文
甲○○因過失傷害人，處有期徒刑肆月；又駕駛動力交通工具肇
事，致人受傷而逃逸，處有期徒刑柒月。應執行有期徒刑玖月。
    事  實
一、甲○○於民國九十四年九月二十九日晚間，駕駛車牌號碼CP
    ─四九八三號自用小客車，沿臺北縣樹林市○○路○段往中
    山路方向行駛，於同日晚上十時十五分許，行經佳園路一段
    二號前時，本應注意遵守道路交通標線之指示行駛，而依當
    時天候晴、夜間有照明、視距良好、柏油路面乾燥、無缺陷
    、無障礙物，並無不能注意之情形，竟疏未注意，於行駛中
    欲拿取行動電話撥打而逆向行駛至對向車道，不慎撞擊沿對
    向車道直行而來，由丙○○所騎乘之車號QV二─二三七號輕
    型機車，致丙○○人車倒地，而受有骨盆骨折及右側大腿深
    度穿刺傷之傷害。詎甲○○明知業已駕車肇事，竟為脫免責
    任，非但未下車查看並對受傷之丙○○採取必要之救護措施
    ，反另基於肇事逃逸之犯意，旋駕車逃離現場。嗣因路人詹
    明添見狀騎乘機車追趕至山佳加油站，見甲○○所駕駛車輛
    之車牌及保險桿掉落在地，將車牌等物送交警方處理，始循
    線查悉上情。
二、案經丙○○訴由臺北縣政府警察局樹林分局報告臺灣板橋地
    方法院檢察署檢察官偵查起訴。因甲○○於本院準備程序中
    為有罪之陳述，經本院合議庭裁定以簡式審判程序審理。
    理  由
一、前揭犯罪事實，業據被告甲○○於偵查及本院審理時均坦承
    不諱，復經告訴人丙○○於警詢、偵查中指訴綦詳，核與證
    人詹明添、葉美蘭於警詢時證述之情節相符，並有道路交通
    事故調查報告表、道路交通事故調查報告表(一)(二)、臺北縣政
    府警察局樹林分局疑似道路交通事故肇事逃逸追查表、車號
    查詢表及照片十四張附卷可稽；而告訴人確因本件車禍，致
    受有前揭傷害之事實，則有財團法人恩主公醫院診斷證明書
    一紙在卷為佐，堪認屬實。
二、按駕駛人駕駛汽車，應遵守道路交通標線之指示；又行車分
    向線為黃虛線，用以劃分路面成雙向車道，指示車輛駕駛人
    靠右行車，分向行駛，道路交通安全規則第九十條、道路交
    通標誌標線號誌設置規則第一百八十一條，被告駕駛上開自
    小客車本應注意上開規定，而依卷附之道路交通事故調查報
    告表(一)所載，肇事當時狀況，天候晴、夜間有照明，路面為
    乾燥柏油市區道路○道路無缺陷，無障礙物，視距良好，並
    無不能注意之情事，被告竟疏於注意，逆向行駛至對向車道
    ，撞擊告訴人所騎乘之機車，被告駕駛行為具有過失，應可
    認定。另本件經送臺灣省臺北縣區車輛行車事故鑑定委員會
    鑑定結果，認被告駕駛自用小客車，逆向行駛為肇事原因，
    有該鑑定委員會北縣鑑字第九四一四○八號鑑定意見書一份
    附卷可憑，亦同此認定。又告訴人確因本件交通事故受有前
    揭傷害，則被告過失行為與告訴人之受傷結果間，具有相當
    因果關係甚明。
三、另有關被告駕駛車輛肇事後，並未下車查看，旋駕車逃逸之
    事實，業經被告於偵查及本院審理時自承在卷，核與告訴人
    丙○○警詢、偵查中指述之情節相符，且被告所駕駛車輛之
    車牌及保險桿遺落在現場附近之山佳加油站，為騎車追趕而
    來之詹明添拾獲送交警方一節，並經證人詹明添於警詢時證
    述明確，復有前揭疑似道路交通事故肇事逃逸追查表一份在
    卷供佐。又依卷附之現場照片及道路交通事故調查報告表顯
    示，告訴人之機車遭撞擊後往回滑行，於車道上留下九點五
    公尺之刮地痕，且車頭已近全毀，可見本件車禍甚為嚴重，
    而被告駕駛車輛與告訴人所騎乘機車乃正面對撞，雙方車輛
    遭此猛烈撞擊，被告就肇事及可能致人受傷等情，當無不知
    之理，詎旋即駕車逃逸，不為必要之安全救助，其主觀上有
    肇事逃逸之犯意無疑。綜上所述，足徵被告之自白核與事實
    相符，其所為自白當可採信，是本件事證已臻明確，被告犯
    行應堪認定。
四、查被告為上開犯罪事實後，刑法業經修正，並於九十五年七
    月一日施行。按行為後法律有變更者，適用行為時之法律，
    但行為後之法律有利於行為人者，適用最有利於行為人之法
    律，現行刑法第二條第一項訂有明文。此條規定乃與刑法第
    一條罪刑法定主義契合，而貫徹法律禁止溯及既往原則，係
    規範行為後法律變更所生新舊法律比較適用之準據法，是刑
    法第二條本身雖經修正，但刑法第二條既屬適用法律之準據
    法，本身尚無比較新舊法之問題，應一律適用裁判時之現行
    刑法第二條規定以決定適用之刑罰法律，合先敘明。又以本
    次刑法修正之比較新舊法，應就罪刑有關之共犯、未遂犯、
    想像競合犯、牽連犯、連續犯、結合犯，以及累犯加重、自
    首減輕暨其他法定加減原因（如身分加減）與加減例等一切
    情形，綜其全部罪刑之結果而為比較，最高法院九十五年五
    月二十三日九十五年第八次刑事庭會議決議可資參照。茲比
    較說明如下：
（一）刑法分則編各罪所定罰金之貨幣單位原為銀元，且依修正
      前刑法第三十三條第五款規定，罰金刑為一銀元以上，而
      有關罰金倍數之調整及銀元與新臺幣之折算標準，則定有
      「罰金罰鍰提高標準條例」及「現行法規所定貨幣單位折
      算新臺幣條例」，除罰金以一銀元折算三元新臺幣外，並
      將七十二年六月二十六日以前修正之刑法部分條文罰金數
      額提高十倍，其後修正者則不再提高倍數；嗣修正後刑法
      第三十三條第五款則將罰金刑提高為新臺幣一千元以上，
      並以百元計算之，且因刑法第三十三條第五款所定罰金貨
      幣單位既已改為新臺幣，刑法分則編各罪所定罰金之貨幣
      單位亦應配合修正為新臺幣，且考量刑法修正施行後，不
      再適用「現行法規所定貨幣單位折算新臺幣條例」，為使
      刑法分則編各罪所定罰金之最高數額與刑法修正前趨於一
      致，爰增訂刑法施行法第一條之一規定，將刑法分則編各
      罪所定罰金之貨幣單位均改為新臺幣，並將七十二年六月
      二十六日以前修正之刑法部分條文罰金數額提高為三十倍
      ，其後修正者則提高為三倍。是以刑法分則編各罪所定罰
      金刑之最高數額，於上開規定修正後仍屬一致，並無不同
      ；但其罰金刑之最低數額，則比修正前提高，從而自以修
      正前之規定較為有利。
（二）按修正前刑法第五十一條第五款原規定：「宣告多數有期
      徒刑者，於各刑中之最長期以上，各刑合併之刑期以下，
      定其刑期。但不得逾二十年」，修正後之刑法第五十一條
      第五款則規定：「宣告多數有期徒刑者，於各刑中之最長
      期以上，各刑合併之刑期以下，定其刑期。但不得逾三十
      年」；比較新舊法結果，修正前之規定，較有利於被告，
      自應適用修正前之規定。
（三）經綜合前述各項罪刑法律變更，整體為「從舊從輕」之比
      較結果，應一體適用被告行為時即修正前之規定，較有利
      於被告。
五、核被告所為，係犯刑法第二百八十四條第一項前段之普通過
    失傷害罪及同法第一百八十五條之四之駕駛動力交通工具肇
    事致人受傷而逃逸罪。被告所犯上開二罪間，犯意各別，罪
    名互異，應分論併罰。爰審酌被告之過失程度、對於告訴人
    所造成之傷勢情況、其駕車肇事致人受傷後仍執意逃逸，逃
    避法定之即時救護義務，對於受害人生命、身體及求償權之
    行使危害非輕，兼酌其素行、犯罪之手段及犯後坦承犯行，
    態度尚佳，惟迄今未與告訴人達成和解，賠償告訴人之損害
    等一切情狀，分別量處如主文所示之刑，並定其應執行之刑
    ，以資懲儆。
六、末按中華民國九十六年罪犯減刑條例第五條規定：「本條例
    施行前，經通緝而未於中華民國九十六年十二月三十一日以
    前自動歸案接受偵查、審判或執行者，不得依本條例減刑。
    」，查被告上開犯罪時間雖在九十六年四月二十四日以前，
    惟被告前經臺灣板橋地方法院檢察署於九十五年六月二十九
    日以乙○榮偵致緝字第三二四八號發布通緝，迄於九十七年
    七月二十日為警緝獲到案，此有上開通緝書、臺北縣政府警
    察局土城分局通緝案件移送書影本各一份在卷為憑（九十五
    年度偵字第一一三一一號偵查卷第六十三頁、九十七年度偵
    緝字一九○一號偵查卷第一頁），足見被告係上開條例於九
    十六年七月十六日施行前經通緝，嗣經緝獲到案，揆諸前揭
    規定，自不得依該條例規定予以減刑，附此敘明。
據上論斷，應依刑事訴訟法第二百七十三條之一第一項、第二百
九十九條第一項前段，刑法第二條第一項前段、第二百八十四條
第一項前段、第一百八十五條之四、第五十一條第五款（修正前
），刑法施行法第一條之一，判決如主文。
本案經檢察官蘇逸修到庭執行職務。
中    華    民    國    98    年    9     月    30    日
                刑事第八庭      法  官  劉  安  榕
以上正本證明與原本無異。
如不服本判決，應於判決送達後10日內敘明上訴理由，向本院提
出上訴書狀（應附繕本），上訴於臺灣高等法院；未敘述上訴理
由者，應於上訴期間屆滿後20日內向本院補提理由書（均須按他
造當事人之人數附繕本），切勿逕送上級法院。
                                書記官  陳  盈  真
中    華    民    國    98    年    10    月    1     日
附錄本案論罪科刑法條全文：
中華民國刑法第185條之4
駕駛動力交通工具肇事，致人死傷而逃逸者，處6月以上5年以下
有期徒刑。
中華民國刑法第284條
因過失傷害人者，處6月以下有期徒刑、拘役或5百元以下罰金，
致重傷者，處1年以下有期徒刑、拘役或5百元以下罰金。
從事業務之人，因業務上之過失傷害人者，處 1年以下有期徒刑
、拘役或1千元以下罰金，致重傷者，處3年以下有期徒刑、拘役
或2千元以下罰金。


司法院資訊處製作；財團法人民間司法改革基金會備份。
